【裁判字號】    97,訴,1153
【裁判日期】    971125
【裁判案由】    妨害公務
【裁判全文】
臺灣屏東地方法院刑事判決           97年度訴字第1153號
公  訴  人  臺灣屏東地方法院檢察署檢察官
被      告  甲○○
上列被告因妨害公務案件，經檢察官提起公訴（97年度偵字第40
05號），本院判決如下：
    主  文
甲○○隱匿公務員職務上委託第三人掌管之物品，處有期徒刑伍
月，減為有期徒刑貳月又拾伍日，如易科罰金，以銀元佰元即
新臺幣玖佰元折算壹日。
    事  實
一、甲○○與李天仰係兄弟關係，緣臺灣臺中地方法院檢察署檢
    察官指揮臺中縣警察局豐原分局、海巡署臺中機動查緝隊共
    同成立專案小組，於民國94年4 月14日15時許，在南投縣國
    姓鄉南港村長石巷42號由李天仰、甲○○居住之大型房舍及
    附連圍繞土地查獲製毒工廠，扣得甲基安非他命成品30.6公
    斤、液態甲基安非他命115 公斤、半成品黑水378.4 公斤及
    製造毒品之工具等物，專案小組因場地受限及安全考量，遂
    依同署檢察官指示，將部分大型扣押物即氫氣鋼瓶5 瓶、50
    公斤裝瓦斯桶2 桶、冷凍櫃2 臺等物，由臺中縣警察局豐原
    分局於同日責付甲○○代為保管，甲○○並簽立責付保管單
    ，內容略以：同意保證願負保存物原貌以及封條完整責任，
    非得檢察官或法院許可同意，決不擅自使用、變賣、或為其
    他處分行為等語。詎甲○○於94年4 月15日經同署檢察官訊
    問諭知具保而釋放後，即基於隱匿公務員職務上委託第三人
    掌管之物品之犯意，於94年4 月18日前之不詳時間，將前揭
    受託保管之扣押物隱匿。嗣甲○○因罪嫌不足，經同署以94
    年度偵字第7134號為不起訴之處分確定；李天仰則經同署以
    同案提起公訴，並迭經臺灣臺中地方法院以95年度重訴字第
    10號、臺灣高等法院臺中分院以95年度上訴字第2017號、最
    高法院以96年度臺上字第2875號判刑確定，前揭扣押物亦一
    併於判決諭知沒收確定，經臺灣臺中地方法院檢察署以96年
    度執字第7670號予以執行，並函催甲○○將前揭受託保管之
    扣押物解送該署執行未果，乃於96年6 月25日函請臺中縣警
    察局豐原分局派員調查，該分局則於96年7 月18日13時10分
    許，派員前往上開查獲地點送達通知書，發現該處荒廢無人
    居住，前揭責付甲○○保管之扣押物亦已不知去向，始悉上
    情。
二、案經臺灣臺中地方法院檢察署檢察官自動檢舉簽分偵辦後，
    呈請臺灣高等法院臺中分院檢察署檢察長令轉臺灣南投地方
    法院檢察署檢察官偵辦，該署檢察官再呈請臺灣高等法院檢
    察署檢察長令轉轉臺灣屏東地方法院檢察署檢察官偵查起訴
    。
    理  由
一、證據能力部分：
    按被告以外之人於審判外之言詞或書面陳述，除法律有規定
    者外，不得作為證據；惟被告以外之人於審判外之陳述，雖
    不符刑事訴訟法第159 條之1 至第159 條之4 之規定，而經
    當事人於審判程序同意作為證據，法院審酌該言詞陳述或書
    面陳述作成時之情況，認為適當者，亦得為證據，刑事訴訟
    法第159 條之5 第1 項定有明文。查臺中縣警察局豐原分局
    96年8 月3 日中縣豐警偵字第096003069 號函暨所附該分局
    小隊長蔡漢成之偵查報告1 份，業經當事人於本院準備程序
    時明示同意有證據能力（見本院卷第16頁左面97年9 月17日
    準備程序筆錄），本院認該具有傳聞證據性質之證據，並無
    任何違法取證之不當情形或證明力過低之瑕疵，以之作為證
    據使用係屬適當，自得採為認定被告犯罪事實之證據。
二、認定犯罪事實之證據及理由：
    訊據被告甲○○固坦承曾受託保管前揭扣押物之事，惟否認
    有何將之隱匿之犯行，辯稱：伊所居住之南投縣國姓鄉南港
    村長石巷42號房舍及土地受搜索後，伊與李天仰同被警方帶
    走，翌日伊遭釋放後並未立即返回該處，隔1 、2 日回去時
    ，發現伊之農具已遭人竊取，伊有向警方備案，但未注意受
    託保管之扣押物品是否還在，伊平日無鎖門之習慣云云。經
    查：臺灣臺中地方法院檢察署檢察官指揮臺中縣警察局豐原
    分局、海巡署臺中機動查緝隊，於94年4 月14日搜索上開房
    舍及附連圍繞土地，扣得前揭氫氣鋼瓶5 瓶、50公斤裝瓦斯
    桶2 桶、冷凍櫃2 臺等物，並由臺中縣警察局豐原分局於同
    日責付被告代為保管一事，有臺中縣警察局豐原分局搜索暨
    扣押筆錄、臺中機動查緝隊扣押物品目錄表、臺中縣警察局
    豐原分局查（破）獲案件贓證物責付保管書各1 份及現場扣
    押證物蒐證照片2 張附卷可證（見臺灣臺中地方法院檢察署
    94年偵字第7134號卷(一)第39至51頁、第59頁，同署97年度他
    字第1948號卷第16頁），是被告確受執行扣押職務之公務員
    委託，而有保管前揭扣押物品之責任甚明。而被告因製造第
    二級毒品之罪嫌不足，經同署以94年度偵字第7134號為不起
    訴之處分確定，李天仰則經同署以同案提起公訴，迭經臺灣
    臺中地方法院以95年度重訴字第10號、臺灣高等法院臺中分
    院以95年度上訴字第2017號、最高法院以96年度臺上字第28
    75號判刑確定，前揭扣押物亦併諭知沒收確定，經臺灣臺中
    地方法院檢察署以96年度執字第7670號予以執行，並函催被
    告將前揭受託保管之扣押物解送該署執行未果，乃函請臺中
    縣警察局豐原分局派員前往上開查獲地點調查，發現該揭責
    付被告保管之扣押物已不知去向一事，則有上開偵審卷宗暨
    處分書、起訴書、判決書影本、臺中縣警察局豐原分局96年
    8 月3 日中縣豐警偵字第096003069 號函附該分局小隊長蔡
    漢成之偵查報告各1 份在卷可佐（見臺灣臺中地方法院檢察
    署97年度他字第1948號卷第4 至17頁），亦屬信而有徵。被
    告既簽署上開贓證物責付保管書，當知悉其受公務員委託保
    管之前揭扣押物，係其與李天仰涉嫌違反毒品危害防制條例
    案件之證據及得沒收之物，如有毀棄或損壞必負刑責，是其
    對該等扣押物，自應審慎保管，豈有於明知家中其他財物遭
    竊後，對該等扣押物是否安在一事竟不予聞問、任令遺失，
    復未通報相關單位之理；況前揭扣押物均屬沈重龐大之物，
    倘無相當之人力或器械輔助，顯難加以搬移，而被告既居住
    於上開查獲地點，該處房舍、土地尚在被告實際管領使用之
    下，置於該處房舍內之前揭扣案物，自亦受被告實力支配，
    是被告就前揭扣押物之隱匿，自無從諉責。綜上所述，被告
    所辯無非卸責之詞，不足採信，其犯行堪予認定。
三、法律修正之比較及適用：
    被告行為後，刑法業於94年2 月2 日修正公布，95年7 月1
    日起施行。按行為後法律有變更者，適用行為時之法律，但
    行為後之法律有利於行為人者，適用最有利於行為人之法律
    ，修正後刑法第2 條第1 項定有明文。而該條係規範行為後
    法律變更所生新舊法律比較適用之準據法，是刑法第2 條本
    身雖經修正，但該條文既屬適用法律之準據法，本身尚無比
    較新舊法之問題，應逕適用裁判時之刑法第2 條規定以決定
    適用之刑罰法律。再修正前刑法第41條第1 項前段規定：「
    犯最重本刑為5 年以下有期徒刑以下之刑之罪，而受6 個月
    以下有期徒刑或拘役之宣告，因身體、教育、職業、家庭之
    關係或其他正當事由，執行顯有困難者，得以1 元以上3 元
    以下折算1 日，易科罰金」，而被告行為時之易科罰金折算
    標準，伊修正刪除前罰金罰鍰提高標準條例第2 條前段規定
    ，就其原定數額提高為100 倍折算1 日，則被告行為時之易
    科罰金折算標準，應以銀元300 元折算1 日，經折算為新臺
    幣後，應以新臺幣900 元折算為1 日。惟修正後刑法第41條
    第1 項前段則規定：「犯最重本刑為5 年以下有期徒刑以下
    之刑之罪，而受6 個月以下有期徒刑或拘役之宣告者，得以
    新臺幣1,000 元、2,000 元或3,000 元折算1 日，易科罰金
    」，比較修正前後之易科罰金折算標準，以修正前之規定較
    有利於被告，應適用修正前刑法第41條第1 項前段規定，定
    其折算標準。
四、論罪科刑部分：
    核被告甲○○所為，係犯刑法第138 條之隱匿公務員職務上
    委託第三人保管物品罪。爰審酌被告對於公務員委託保管之
    扣案物品，竟擅自予以隱匿，漠視公權力之執行，所為殊非
    可取，暨其犯罪之動機、目的、手段，對公權力威信所生之
    損害程度，犯罪後否認犯行之態度等一切情狀，量處如主文
    所示之刑，並依修正前刑法第41條第1 項前段之規定，諭知
    易科罰金之折算標準，以資懲儆。又被告既謂前揭扣押物不
    知去向之時點係在其於94年4 月15日經具保釋放後之1 、2
    日內，則其隱匿公務員職務上委託第三人保管物品之犯罪時
    間即在96年4 月24日以前，合於減刑條件，應依中華民國九
    十六年罪犯減刑條例第2 條第1 項第3 款減其刑期二分之一
    ，併諭知易科罰金之折算標準。
據上論斷，應依刑事訴訟法第299 條第1 項前段，刑法第2 條第
1 項前段、第138 條、修正前刑法第41條第1 項前段，修正前罰
金罰鍰提高標準條例第2 條，中華民國九十六年罪犯減刑條例第
2 條第1 項第3 款、第7 條，判決如主文。
中    華    民    國    97    年    11    月    25    日
                  刑事第三庭  審判長法  官  吳永宋
                                    法  官  趙家光
                                    法  官  李珮妤
以上正本證明與原本無異。
如不服本判決應於收受判決後10日內向本院提出上訴書狀，並應
敘述具體理由；其未敘述上訴理由者，應於上訴期間屆滿後20日
內向本院補提理由書（均須按他造當事人之人數附繕本）「切勿
逕送上級法院」。
中    華    民    國    97    年    11    月    25    日
                                    書記官  劉淑蓉
本案論罪法條：
中華民國刑法第138條
（妨害職務上掌管之文書物品罪）
毀棄、損壞或隱匿公務員職務上掌管或委託第三人掌管之文書、
圖畫、物品，或致令不堪用者，處5 年以下有期徒刑。


司法院資訊處製作；財團法人民間司法改革基金會備份。
